【裁判字號】    99,訴,1398
【裁判日期】    991019
【裁判案由】    妨害性自主罪
【裁判全文】
臺灣高雄地方法院刑事判決              99年度訴字第1398號
公  訴  人  臺灣高雄地方法院檢察署檢察官
被      告  乙○○
指定辯護人  蘇鴻吉公設辯護人
上列被告因妨害性自主罪案件，經檢察官提起公訴（99年度少連
偵字第129 號），本院判決如下：
    主  文
乙○○犯對於未滿十四歲之女子為性交罪貳罪，各處有期徒刑壹
年陸月。又犯對於十四歲以上未滿十六歲之女子為性交罪，處有
期徒刑壹年。應執行有期徒刑貳年，緩刑伍年，並應接受法治及
認知教育肆場次，緩刑期間付保護管束。
    事  實
一、乙○○於民國99年2 月間結識甲女（代號0000甲0000 ，真實
    姓名、年籍均詳卷，下逕稱甲女）而發展成為男女朋友關係
    ，且明知甲女於99年3 月至4 月中旬間，猶係未滿14歲之女
    子，及於99年4 月下旬，乃係甫滿14歲之14歲以上未滿16歲
    之女子，年紀尚輕，智慮淺薄，性自主及判斷能力均未成熟
    ，竟：(一)各基於與未滿14歲之甲女合意為性交行為之犯意，
    分別於99年3 月至4 月中旬間某2 日，在乙○○位於高雄市
    ○○區○○路70巷6 號之居所，徵獲甲女之同意，而以性器
    插入甲女性器之方式，對甲女為性交行為各1 次。(二)另基於
    與14歲以上未滿16之甲女合意為性交行為之犯意，於99年4
    月29日晚間（起訴書誤載為甲女14歲生日當晚，應予更正）
    某時，在甲女住處（地址詳卷），徵獲甲女之同意，而以性
    器插入甲女性器之方式，對甲女為性交行為1 次。嗣甲女之
    母乙女（代號0000甲0000A，真實姓名、年籍均詳卷，下逕稱
    乙女）於清掃甲女房間之際，發現疑沾有精液之衛生紙團，
    驚覺可疑，進而查悉全情。
二、案經乙女訴由高雄縣政府警察局移請臺灣高雄地方法院檢察
    署檢察官偵查起訴。
    理  由
壹、證據能力方面
    本判決所引用之證據資料（詳後引用之各項證據），其中係
    屬傳聞證據部分，縱無刑事訴訟法第159 條之1 至第159 條
    之4 或其他規定之傳聞證據例外情形，亦因被告乙○○、辯
    護人及檢察官均已明示同意作為證據使用（本院訴字卷第15
    頁反面），且本院審酌卷內並無事證顯示各該陳述之作成時
    、地與週遭環境，有何致令陳述內容虛偽、偏頗之狀況後，
    也認為適當，依刑事訴訟法第159 條之5 第1 項之規定，為
    傳聞法則之例外，應有證據能力。
貳、實體方面
一、訊據被告迭於警詢、偵查及本院審理中，坦認前開犯行不諱
    ，核與證人甲女、乙女之證述，均大致相符，並有甲女之年
    籍資料對照表、財團法人義大醫院受理疑似性侵害事件驗傷
    診斷書各1 紙附卷可稽，足徵被告首開自白核與事實相符，
    可堪採為認定事實之依據，本案事證明確，被告犯行均堪認
    定。
二、查就事實欄(一)部分，甲女於99年3 月至4 月中旬間某2 日與
    被告為性交行為之際，猶係未滿14歲之女子，另就事實欄(二)
    部分，甲女於99年4 月29日晚間與被告為性交行為時，則是
    甫滿14歲之14歲以上未滿16歲之女子，有前開年籍資料對照
    表可按，是故核被告關於事實欄(一)所示2 次犯行之所為，乃
    各係犯刑法第227 條第1 項之對於未滿14歲之女子為性交罪
    （起訴書原誤引刑法第227 條第3 項之罪，惟業經公訴人當
    庭更正起訴法條為刑法第227 條第1 項，本院審訴字卷第14
    頁反面、本院訴字卷第12頁反面參照，是以本院毋庸再依刑
    事訴訟法第300 條變更起訴法條）；另被告關於事實欄(二)所
    示犯行，則係犯刑法第227 條第3 項之對於14歲以上未滿16
    歲之女子為性交罪。又刑法第227 條第1 項、第3 項之罪，
    原係分別針對被害人係未滿14歲、14歲以上未滿16歲之人，
    所設之特別處罰規定，爰不另依兒童及少年福利法第70條第
    1 項規定加重其刑。被告並非同一時、地與甲女合意為3 次
    性交行為，與接續犯為實質上一罪之性質不合，無從包括評
    價而論以一罪，自應就被告本案之多次性交犯行，採一罪一
    罰，並予分論併罰，始符合立法本旨（臺灣高等法院高雄分
    院96年度上訴字第1752、1052號判決意旨參照），是以被告
    之3 次犯行，應依法分論併罰之。末刑法第227 條之1 ：「
    18歲以下之人犯前條之罪者，減輕或免除其刑」之規定，係
    指被告於行為當日未滿18歲，或恰好過18歲生日而剛滿18歲
    始有適用（臺灣高等法院高雄分院96年度上訴字第242 號判
    決意旨參照），而被告係80年12月21 日 出生，亦有其年籍
    資料在卷可按，則被告於本案3 次犯行之際，既均已過18歲
    之生日，即無前開減輕規定之適用，也予指明。末被告與甲
    女之年紀差距為4 歲餘，且彼此間並無從屬、服從等關係，
    是應認雙方原屬正常之兩情相悅交往關係，而被告為事實欄
    (一)所示2 次犯行之際，年僅18歲又3 月而尚未成年，年紀甚
    輕，難免思慮不周，其因在與甲女交往過程中，一時衝動犯
    下本案，犯罪惡行尚難認重大；再參諸被告、甲女現猶持續
    交往中，且告訴人乙女亦同意該2 人繼續交往（但不要過早
    進行性行為），且願意原諒被告本案犯行而不要求任何賠償
    ，分據被害人甲女、告訴人乙女陳明在卷（本院訴字卷第14
    頁反面參照），如就事實欄(一)所示2 次犯行，逕對被告科以
    法定最低度之刑（有期徒刑3 年），猶嫌過重，在客觀上足
    以引起一般人同情，犯罪情狀尚堪憫恕，爰依刑法第59條之
    規定，就該2 罪各減輕其法定本刑。
三、本院審酌被告明知甲女於99年3 月至4 月中旬間，猶係未滿
    14歲之女子，及於99年4 月下旬，乃係甫滿14歲之14歲以上
    未滿16歲之女子，年紀尚輕，智慮淺薄，性自主及判斷能力
    均未成熟，竟未克制自身情慾，與甲女發生性交行為，法紀
    觀念欠缺，且影響甲女身心之健全發展，誠屬不該。惟念被
    告與甲女年齡差距不多且互無從屬、服從等關係，而原屬正
    常之交往，且被告為本案犯行之際，年僅18歲餘而未成年，
    思慮難免不周，其因一時衝動，於雙方情投意合之情形下發
    生性交行為，惡性尚非重大。再者，被告未曾因犯罪受有期
    徒刑以上刑之宣告，有臺灣高等法被告前案紀錄表1 份在卷
    可稽，尚非素行不佳之人，且其於偵審程序中，始終坦認犯
    行不諱而具悔意。末參諸被告、甲女現猶持續交往中，且告
    訴人乙女亦已願意原諒被告而不要求任何賠償，並同意被告
    、甲女繼續交往等一切情狀，爰量處如主文各所示之刑，並
    定應執行之刑。
四、末查，被告未曾因故意犯罪受有期徒刑以上之宣告，已如前
    述，其因失慮不周，一時衝動致罹刑章，並於犯後具有悔意
    ，且甲女、告訴人乙女均不願再予追究被告犯行，而被告現
    僅18歲，年紀尚輕，如予以適當之法治教育，較諸入監服刑
    ，更能達教化復歸社會之目的，是經此偵查、審判及科刑教
    訓後，被告當知所警惕，應無再犯之虞，本院因認前開宣告
    刑，以暫不執行為適當，併依刑法第74條第1 項第1 款之規
    定，宣告緩刑5 年，以啟自新。惟考量被告因法紀觀念欠缺
    以致衝動觸法，為使其於緩刑期間保持良好品行，並建立對
    兩性關係應有之正確認識，俾導正偏差行為，避免再犯，爰
    依刑法第74條第2 項第8 款，諭知於緩刑期間，應接受法治
    及認知教育4 場次。又被告所犯係屬刑法第91條之1 所列之
    罪，且經本院併為緩刑期內應接受法治及認知教育（預防再
    犯之必要命令）之宣告，是併依刑法第93條第1 項第1 款、
    第2 款之規定，諭知於緩刑期間付保護管束。
據上論斷，應依刑事訴訟法第299 條第1 項前段，刑法第227 條
第1 項、第3 項、第59條、第51條第5 款、第74條第1 項第1 款
、第2 項第8 款、第93條第1 項第1 款、第2 款，判決如主文。
本案經檢察官丙○○到庭執行職務。
中    華    民    國    99    年    10    月    19    日
                  刑事第一庭  審判長法  官  黃三友
                                    法  官  陳億芳
                                    法  官  莊珮吟
以上正本證明與原本無異。
如不服本判決應於收受本判決後10日內向本院提出上訴書狀，其
未敘述上訴理由者，並得於提起上訴後10日內向本院補提理由書
狀（均須按他造當事人之人數附繕本）「切勿逕送上級法院」。
中    華    民    國    99    年    10    月    19    日
                                    書記官  鍾淑美
◎附錄本案所犯法條：
《刑法第227條第1項、第3項》
對於未滿十四歲之男女為性交者，處3 年以上10年以下有期徒刑
。
對於十四歲以上未滿十六歲之男女為性交者，處7 年以下有期徒
刑。
◎◎附記應注意事項：
《刑事第74條第2 項第8 款》
緩刑宣告，得斟酌情形，命犯罪行為人為下列各款事項：
八、預防再犯所為之必要命令。
《刑事第75條之1 第1 項第4 款》
受緩刑之宣告而有下列情形之一，足認原宣告之緩刑難收其預期
效果，而有執行刑罰之必要者，得撤銷其宣告：
四、違反第74條第2 項第1 款至第8 款所定負擔情節重大者。

司法院資訊處製作；財團法人民間司法改革基金會備份。
